---
title: "Code snippets for ggbiplot.vegan"
author: "Hans Van Calster"
date: "24 november 2016"
output: html_document
---

# Data

```{r}
library(vegan)
data(dune)
data(dune.env)
```

```{r}
str(dune)
```



```{r}
str(dune.env)
```

Voor de testen, zowel een continue variabele (A1) als een factorvariabele gebruiken (Management).

# rda analyse

```{r}
# rda analyse: vegan::rda() 
############################
dune.rda <- rda(dune ~ A1 + Management, data = dune.env) 
dune.rda 
# constrained rank = 4 = 1 + (4-1)
# unconstrained rank = 15 (er zijn in feite 20
# eigenwaarden, maar de laatste vijf eigenwaarden zijn 0)

```

# cca analyse

```{r}
# cca analyse: cca()
###################
dune.cca <- cca(dune ~ A1 + Management, dune.env)
dune.cca

```

# dbRDA analyse

```{r}
# dbRDA analyse: capscale() 
##########################
# werkt enkel met model formula, standaard euclidische afstand
dune.dbrda.bray <- capscale(dune ~ A1 + Management, data = dune.env,
                            distance = "bray", sqrt.dist = TRUE) 
dune.dbrda.bray



```

# syntax voor een partiële analyse

```{r}
# syntax voor een partiële analyse
##################################
dune.prda <- rda(dune ~ A1 + Management + Condition(Moisture), data = dune.env)

```


# functies die werken voor rda, cca en capscale objecten


## Eigenwaarden opvragen

```{r}
# enkel de eigenwaarden opvragen:
eigenvals(dune.rda) 
```

## Uitgebreide summary

```{r}
# uitgebreide summary met onder andere decompositie van de variantie
# en de verschillende scores
head(summary(dune.rda),5)
```

## Gebruik van scores() om de ordinatiescores op te vragen

Toegepast op de rda analyse.

```{r}
# om de ordinatiescores op te vragen: scores()
##############################################
# de rijscores van de eerste twee assen in standaard coördinaten 
# een alpha = 0 biplot of correlatie of covariantie biplot
# dit zijn de rijscores met ruis
rij_PC <- scores(x = dune.rda, choices = 1:2, display = "sites", 
                 scaling = "species")
# de overeenkomstige kolomscores in principale coördinaten
kolom_SC <- scores(x = dune.rda, choices = 1:2, display = "species", 
                   scaling = "species")

# de rijscores van de eerste twee assen in principale coördinaten
# een alpha = 1 biplot of form / distance biplot
rij_SC <- scores(x = dune.rda, choices = 1:2, display = "sites", 
                 scaling = "sites")
# de overeenkomstige kolomscores in standaard coördinaten
kolom_PC <- scores(x = dune.rda, choices = 1:2,
                   display = "species", scaling = "sites")

# alternatieve rijscores: lc = linear constraints 
# (fitted site scores)
rij_lc2 <- scores(dune.rda, display = "lc", scaling = "species", 
                 choices=1:2)

rij_lc1 <- scores(dune.rda, display = "lc", scaling = "sites", 
                 choices=1:2)

# scores voor verklarende variabelen
# bp = biplot arrows (met factor variabelen als dummies, 
# één minder dan aantal levels)
env_bp <- scores(dune.rda, display = "bp", choices=1:2)

# centroiden voor factorvariabelen 
# (voor alle levels van de factor)
env_cn <- scores(dune.rda, display = "cn", choices=1:2)
```

## scaling = "species" (= 2)

```{r}
par(mfrow = c(1,2))
plot(rij_PC, main = "rows, principal coord.\n site scores")
plot(kolom_SC, main = "columns, standard coord.")
```


```{r}
par(mfrow = c(1,2))
plot(rij_lc2, main = "rows, principal coord.\n fitted (lc) scores")
plot(kolom_SC, main = "columns, standard coord.")
```


## scaling = "sites" (= 1)

```{r}
par(mfrow = c(1,2))
plot(rij_SC, main = "rows, standard coord.\n site scores")
plot(kolom_PC, main = "columns, principal coord.")
```

```{r}
par(mfrow = c(1,2))
plot(rij_lc1, main = "rows, standard coord.\n fitted (lc) scores")
plot(kolom_PC, main = "columns, principal coord.")
```

## Biplot arrows and centroids for constraints

```{r}
par(mfrow = c(1,2))
plot(env_bp, main = "posities van pijlpunten")
plot(env_cn, main = "centroïden")
```

Iets duidelijker via plot van het rda model.

```{r}
par(mfrow = c(1,2))
plot(dune.rda, display = "bp")
plot(dune.rda, display = "cn")
```

Om het gecombineerd gedrag te bekomen (zowel pijlen als centroiden voor respectievelijk continue en factor variabelen), moet je display = c("bp", "cn") gebruiken.

```{r}
par(mfrow = c(1,2))
plot(dune.rda, display = c("bp", "cn"))
plot(dune.rda, display = "cn")
```





# Plotfuncties van vegan

zie ?plot.cca:

## S3 method for class 'cca'
plot(x, choices = c(1, 2), display = c("sp", "wa", "cn"),
     scaling = "species", type, xlim, ylim, const,
     correlation = FALSE, hill = FALSE, ...)
     
Standaard is scaling = "species" en dat lijkt me ook het beste. De fitted (lc) scores worden standaard niet getoond, dat lijkt me ook een goede instelling.
     
## Standaard vegan plot voor rda analyse

```{r}
plot(dune.rda)
```
## Standaard vegan plot voor cca analyse


```{r}
plot(dune.cca)
```
## Standaard vegan plot voor dbRDA analyse
```{r}
plot(dune.dbrda.bray)
```
## Standaard vegan plot voor partiële rda analyse

```{r}
plot(dune.prda)
```



